【裁判字號】    99,親,11
【裁判日期】    990528
【裁判案由】    確認親子關係不存在
【裁判全文】
臺灣嘉義地方法院民事判決                99年度親字第11號
原      告  歐陽陳金即陳金）.
訴訟代理人  汪玉蓮律師
被      告  甲○○
上列當事人間請求確認親子關係不存在事件，本院於民國99年5
月19日言詞辯論終結，判決如下：
    主      文
確認原告歐陽陳金與被告甲○○間之親子關係不存在。
訟費用由被告負擔。
    事實及理由
一、按父母子女關係是否存在，不惟影響雙方之身分，且有關於
    雙方因該身分而產生之法律關係亦將隨之而變動，故如認父
    母子女間並無血緣或法定親子關係存在，可由該父母、子女
    或其他利害關係之第三人，提起確認親子關係不存在之訴，
    以除去其不實之親子關係，此觀最高法院27年上字第1708號
    判例、63年第3 次民事庭會議決議之意旨即明。又所謂即受
    確認判決之法律上利益，係指法律關係之存否不明確，原告
    主觀上認其在法律上之地位有不妥之狀態存在，且此種不妥
    之狀態，能以確認判決將之除去者而言，同院52年台上字第
    1240號亦著有判例；又按關於認諾及訴訟上自認或不爭執事
    實之效力，於第589 條否認子女之訴，不適用之，民事訴訟
    法第594 條定有明文。本件被告對於原告主張兩造間之親子
    關係不存在乙節固不爭執，然其戶籍既登記被告為原告之子
    女，有戶籍謄本可稽，則兩造間於私法上之身分關係尚非明
    確，而有不妥之狀態存在，且此種不妥之狀態得以確認判決
    除去，應認原告有受確認判決之法律上利益；再者，確認親
    子關係存在或不存在之訴，其訴請確認之對象為身分關係，
    具有公益性質，當事人處分主義應受限制，故此類確認事件
    應類推適用民事訴訟法第594 條之法理，認關於不爭執事實
    之效力，於該類事件不適用之，是本件被告就本件訴訟為認
    諾及訴訟上自認或不爭執事實，本院僅得以此自認或不爭執
    之情形，作為自由心證判斷事實真偽之資料，不得據此即為
    否認兩造間之親子關係，均合先敘明。
二、原告主張：緣原告與訴外人吳新竹無任何婚姻關係下，而曾
    有同居，嗣雙方結束同居關係後，訴外人吳新竹另與訴外人
    乙○○同居，並產下被告，惟訴外人吳新竹於認領被告，卻
    填載原告為被告之生母，然自被告出生起，均與訴外人乙○
    ○共同生活，未曾與原告有任何互動，而兩造間既無親子血
    緣關係存在，爰依民事訴訴法第247 條之規定，訴請確認兩
    造間親子關係不存在等語，並聲明如主文所示。被告到場並
    未爭執，並陳稱：其與原告無親子關係等語。
三、本件原告主張其與訴外人吳新竹在無婚姻關係下，而曾有同
    居關係，嗣雙方結束同居關係後，訴外人吳新竹另與訴外人
    乙○○同居，並產下被告，惟訴外人吳新竹於認領被告，卻
    填載原告為被告之生母，然自被告出生起，均與訴外人乙○
    ○共同生活，未曾與原告有任何互動，而兩造間既無親子血
    緣關係存在等情，業據提出戶籍謄本2 份、切結書影本1 份
    ，並有財團法人天主教聖馬爾定醫院DNA 親子血緣關係諮詢
    報告1 份為證，依卷附兩造之血緣關係諮詢報告綜合研判所
    載：「送檢註明為歐陽陳金與甲○○之檢體，其DNA STR 系
    統之D8S1179 、CSF1PO、D16S539 、D2S1338 、D18S51、D5
    S818等六個基因之基因型別矛盾，故歐陽陳金與甲○○間應
    不存在一親等直系血親血緣關係。」等語，復經證人乙○○
    到場證述：「被告是我所產下的，那時我們在做生意，我先
    生怕我沒有時間，我先生有帶被告去新營原告那邊，讓她照
    顧，是先生去報戶口的，我不知道。」、「小孩領到身分證
    的時候，才知道生母是陳金，只是讓原告照顧二年，後來就
    帶回來自己照顧，現在被告已經結婚了，我不知道先生為何
    把小孩生母登記為陳金。」等語（見99年5 月7 日言詞辯論
    筆錄），亦為兩造所不爭執，應堪信為真實。是以，本件兩
    造間既無親子血緣關係，兩造間因該親子關係存在所生之扶
    養、繼承等私法上權利存否即不明確，此等法律關係有無即
    有不安之狀態，而此不安之狀態得以確認判決除去，故原告
    之主張，於法洵屬有據，應予准許。
四、據上論結，本件原告之訴，為有理由，依民事訴訟法第78條
    ，判決如主文。
中    華    民    國    99    年    5     月    28    日
                  家事法庭法官  法  官  李文輝
以上正本係照原本作成。
如不服本判決，應於判決送達後20日之不變期間內，向本院提出
上訴狀。
中    華    民    國    99    年    5     月    28    日
                                書記官  黃秀嬌

司法院資訊處製作；財團法人民間司法改革基金會備份。
